臺灣新竹地方法院刑事判決
110年度金訴字第360號
公訴檢察官  臺灣新竹地方檢察署檢察官
被      告  周睿康


上列被告因違反洗錢防制法等案件，經檢察官提起公訴（110年
度偵字第8411、8737、10858、11617號），本院判決如下：
    主    文
周睿康無罪。
    理    由
一、公訴意旨略以：被告周睿康依其社會生活之通常經驗與智識
    思慮，應知悉一般人無故取得他人金融帳戶使用之行徑常與詐
    欺犯罪密切相關，並可預見將金融帳戶提供他人使用，可能遭
    他人使用為從事詐欺犯罪及隱匿犯罪所得去向之工具，藉以
    取得贓款及掩飾犯行，逃避檢警人員追緝，竟基於幫助詐欺
    及幫助洗錢之不確定故意，於民國110年5月22日前某日，以
    不詳代價，將申辦之第一商業銀行竹北分行帳號0000000000
    0號帳戶（下稱上開帳戶）存摺、提款卡及密碼，交予姓名年
    籍不詳詐騙集團成員使用。嗣該詐騙集團成員取得上開帳戶
    資料後，即以附表所示之詐欺時間、方式，對附表所示之人
    施以詐術，使附表所示之人陷於錯誤，而以附表所示之匯款
    時間、金額新臺幣（下同）匯入上開帳戶。因認被告涉犯刑
    法第30條第1項、刑法第339條第1項之幫助詐欺取財罪嫌及
    刑法第30條第1項、洗錢防制法第14條第1項、第2條第2款之
    幫助洗錢罪嫌等語。
二、按犯罪事實應依證據認定之，無證據不得認定犯罪事實；又
    不能證明被告犯罪者，應諭知無罪之判決，刑事訴訟法第15
    4條第2項、第301條第1項分別定有明文。
三、公訴意旨認被告涉有前開罪嫌，無非係以：㈠被告於警詢、
    偵查中之供述；㈡附表所示被害人蔡康明、林家慧、呂佳雯
    、曾道玄、朱芳儀、賴佳瑩、許安迪於警詢中之證詞；㈢附
    表所示被害人提供與詐欺集團之對話紀錄、匯款交易畫面、
    被告上開帳戶開戶資料與歷史交易明細等為主要論據。
四、訊據被告固坦認上開帳戶為其所申設，及附表所示被害人因
    受詐騙集團話術引誘陷於錯誤，陸續匯款至其上開帳戶內之
    事實，惟堅詞否認有何幫助詐欺、幫助洗錢犯嫌，辯稱：其
    並未把上開帳戶交給別人，而是其於110年4月間到第一銀行
    更換密碼、申辦網銀後，就將上開帳戶存摺、提款卡放在機
    車車廂內，密碼則是寫在紙上，一起放在存摺套裡，後來過
    幾天遺失了，其一方面不確定是不是在別的地方，另一方面
    也想說帳戶裡面沒錢，就沒積極去處理，直到帳戶不能用時
    才發現被拿去作為犯罪人頭帳戶了等語。經查：
　㈠按刑法上幫助之行為，須有幫助他人犯罪之意思，如無此種
    故意，基於其他原因，以助成他人犯罪之結果，尚難以幫助
    論。且刑法關於犯罪之故意，不但直接故意，須犯人對於構
    成犯罪之事實具備明知及有意使其發生之兩個要件，即間接
    故意，亦須犯人對於構成犯罪之事實預見其發生，且其發生
    不違背犯人本意始成立。
　　亦即，交付帳戶而幫助詐欺取財罪或幫助洗錢罪之成立，必
    須幫助人於行為時，明知或已預見，被幫助人將持其所交付
    之帳戶向他人詐取財物或作為掩飾、隱匿犯罪所得去向及所
    在之犯罪工具，如出賣、出租或借用等情形，或能推論其有
    預知該帳戶被使用於詐取他人財物或作為掩飾、隱匿犯罪所
    得去向及所在之犯罪工具之可能，始足當之。反之，如非基
    於自己自由意思而係因遺失或因被脅迫、遭詐欺等原因而交
    付，則既無幫助犯罪之意思，亦非認識收受其金融機構帳戶
    者將持以對他人從事詐欺取財或洗錢等財產犯罪而交付，顯
    然不能預測其帳戶將遭他人作為詐欺取財或洗錢等財產犯罪
    之工具，即不能以幫助詐欺取財罪或幫助洗錢罪相繩。
　㈡上開帳戶確為被告於110年4月1日所申請設立，且附表所示被
    害人確實於附表所示時間，遭詐欺集團成員以如附表所示話
    術施詐後陷於錯誤，而於附表所示時間匯款至被告上開帳戶
    內，旋遭詐騙集團以網路銀行轉出至其他帳戶等情，業據證
    人蔡康明、林家慧、呂佳雯、曾道玄、朱芳儀、賴佳瑩、許
    安迪於警詢時證述在卷【見110年度偵字第8411號卷（下稱
    偵8411號卷）第8頁至第9頁、第22頁至第23頁、第32頁至第
    33頁背面，110年度偵字第8737號卷（下稱偵8737號卷）第1
    6頁至第16頁背面、第43頁至第45頁背面，110年度偵字第10
    858號卷（下稱偵10858號卷）第27頁至第28頁背面，110年
    度偵字第11617號卷（下稱偵11617號卷）第3頁至第4頁】，
    並有蔡康明、林家慧、呂佳雯、曾道玄、朱芳儀、賴佳瑩、
    許安迪提供與詐騙集團之對話紀錄、匯款交易畫面（見偵84
    11號卷第10頁至第12頁、第28頁至第29頁、第42頁至第44頁
    ，偵8737號卷第27頁至第40頁、第57頁背面至第71頁，偵10
    858號卷第53頁至第56頁，偵11617號卷第17頁至第19頁）、
    上開帳戶客戶基本資料（見偵8411號卷第51頁背面）、上開
    帳戶歷史交易明細表在卷可稽（見偵8411號卷第52頁至第54
    頁背面），可堪認定。是被告上開帳戶確遭詐欺集團成員用
    以充作犯罪之工具使用無訛，惟本案應深究者，係詐欺集團
    到底是如何取得上開帳戶，及被告是否有幫助詐欺、幫助洗
    錢之故意。
　㈢查本案檢察官所舉證據，僅足以證明上開帳戶確遭詐欺集團
    作為詐騙本案被害人之工具，及被告上開帳戶之網路銀行密
    碼亦已遭該集團成員知悉，然詐欺集團是如何取得被告上開
    帳戶資料、密碼之原因，容有多端，除有可能係被告個人出
    借或出賣、出租帳戶之外，客觀上亦非無可能係上開帳戶存
    摺、提款卡、密碼遭竊，甚或被告遭他人詐騙，而輾轉流入
    詐欺集團成員之手，本院遍查卷內，並無確實之積極證據得
    以對被告為不利之認定。
　　且觀之上開帳戶歷史交易明細表所示，於本案被害人開始匯
    入款項至被告上開帳戶，即詐欺集團開始使用上開帳戶作為
    犯罪工具之前，詐騙集團成員先後於110年5月22日上午10時
    56分許以網路銀行轉出10元至其他帳戶、於同日上午11時5
    分許存入1,000元、再於同日上午11時12分許轉出100元（見
    偵8411號卷第53頁），詐欺集團成員於短暫時間內轉出、轉
    入少額款項，其等顯係因無法實質掌握上開帳戶，擔憂上開
    帳戶隨時有遭被告掛失之虞，故於詐騙被害人將款項匯入之
    前，必須加以測試上開帳戶是否可以正常使用。
　　倘若上開帳戶真如公訴意旨所指，是被告基於幫助他人犯罪
    之故意，而以不詳對價，自願交付，詐騙集團既已實質掌控
    上開帳戶，應無必要多做該等測試，客觀上即難以完全排除
    詐欺集團係以其他悖於被告本人之意思，如竊取或是詐騙等
    原因而取得上開帳戶資料，基於罪證有疑、利於被告之原則
    ，更應對被告為有利之認定。
　　是以，本案尚難僅因被害人遭詐欺集團成員施以詐術而分別
    將受騙款項匯入被告上開帳戶內之事實，即推認被告有何犯
    罪故意，而主動提供存摺、提款卡及密碼予他人，當難以幫
    助詐欺取財罪或幫助洗錢罪相繩。
五、公訴意旨所指事證，經本院詳細審酌後，仍不能使本院產生
    毫無合理懷疑而認定被告有罪之心證，揆諸首揭說明，應認
    被告犯罪不能證明，爰諭知其無罪之判決，以免冤抑。
六、檢察官另聲請傳喚之其他證人，形式上觀之與被告是否涉嫌
    本案犯罪無關，爰認無調查之必要，予以駁回。
七、退併辦部分：檢察官另移送併案審理部分（偵查案號111年
    度偵字第5860號），因前揭起訴部分，業經本院為無罪之認
    定，而與本案不生同一案件之關係，本院自無從併予審理，
    應退由檢察官另為適法之處理，附此敘明。
據上論斷，應依刑事訴訟法第301條第1項，判決如主文。
本案經檢察官許大偉提起公訴，檢察官黃翊雯到庭執行職務。
中　　華　　民　　國　　111 　年　　6 　　月　　9 　　日
                  刑事第四庭  審判長法　官　陳健順
                                    法  官  華澹寧
                                    法　官　楊祐庭
以上正本證明與原本無異。
如不服本判決應於收受本判決後20日內向本院提出上訴書狀，上
訴書狀應敘述具體理由。上訴書狀未敘述上訴理由者，應於上訴
期間屆滿後20日內補提理由書狀於本院(均須按他造當事人之人
數附繕本 )「切勿逕送上級法院」。 
中　　華　　民　　國　　111 　年　　6 　　月　　9 　　日
                                    書記官  陳紀語
附表：
編號 被害人 詐欺時間、方式 匯款時間、金額 1 蔡康明 110年5月15日以Instagram網站佯登貨幣投資廣告，再以通訊軟體telegram暱稱「Jiang」向蔡康明佯稱加入EXPLORE貨幣投資網站依指定帳戶儲值可獲利云云。 110年5月22日下午1時2分許，匯款5,000元 2 林家慧 110年5月18日以通訊軟體LINE佯登線上娛樂城投資廣告，再以LINE向林家慧佯稱加入線上娛樂城依指定帳戶儲值可獲利云云。 110年5月22日下午6時59分許匯款1萬元    110年5月22日晚間7時11分許匯款2萬元    110年5月22日晚間8時3分許匯款3萬元 3 呂佳雯 110年4月22日以DCARD網站暱稱「陳翔生」及LINE暱稱「翔」、「汪老師」向呂佳雯佯稱依「汪老師」指定帳戶儲值可獲利云云。 110年5月22日晚間9時14分許，匯款3萬5,000元 4 曾道玄 110年5月19日以Instagram網站暱稱「沈宏瑞」及LINE暱稱「客服專員」向曾道玄佯稱加入富拓FOTMC投資網站依指定帳戶儲值可獲利云云。 110年5月22日下午2時53分許匯款5萬元 5 朱芳儀 110年5月19日以Instagram網站佯登投資廣告，再以LINE暱稱「CHICHI」向朱芳儀佯稱加入富拓FOTMC投資網站依指定帳戶儲值可獲利云云。 110年5月22日下午6時8分許匯款3萬元    110年5月22日晚間7時匯款2萬2,290元 6 賴佳瑩 110年5月4日前某日以臉書網站佯登投資廣告，再以LINE暱稱「BAG國際數位交易」向賴佳瑩佯稱加入投資網站依指定帳戶儲值可獲利云云。 110年5月22日晚間7時11分許匯款5萬元    110年5月22日晚間7時17分許匯款5萬元     7 許安迪 110年4月17日以臉書網站佯登投資廣告，再以LINE暱稱「祕書fish」向許安迪佯稱加入IGMarkets投資網站依指定帳戶儲值可獲利云云。 110年5月22日下午4時42分許匯款2萬元